臺灣臺北地方法院民事判決　　　　　　　　　　　　　九十年度訴字第六二三九號
　　原　　　告　乙○○被選定.
右當事人間請求損害賠償事件，本院判決如左：
    主      文
被告應連帶給付原告新臺幣柒拾玖萬肆仟壹佰貳拾柒元，及自民國八十九年九月二十
八日起至清償日止，按週年利率百分之五計算之利息。
原告其餘之訴駁回。
訴訟費用由被告連帶負擔。
    事      實
甲、原告方面：
  一、聲明：被告應連帶給付原告新臺幣（下同）八十一萬二千七百二十七元，及自
      起訴狀繕本送達翌日即民國八十九年九月二十八日起至清償日止，按週年利率
      百分之五計算之利息。
  二、陳述：
  （一）於八十七年八月九日至同年月二十四日赴瑞士之音樂旅遊團團員乙○○、巳
        ○○、癸○○、庚○○、壬○○、丑○○、戊○○、丙○○、甲○○、寅○○、丁○○、子○○、辰○○及卯○○均選定原告為訴訟當事人。
  （二）被告己○○謊稱其為訴外人長安旅行社股份有限公司（下稱長安旅行社）之
        職員，持長安旅行社之旅遊契約書分別與原告簽訂旅遊契約，負責安排旅遊
        行程、部分住宿、餐飲、機票、簽證及代購音樂會門票，每人團費為九萬一
        千元，每人音樂會門票為九千三百元，原告均已依約繳清前開費用。惟被告
        己○○竟將侵占其應繳付予長安旅行社之團費，致使原告於該次旅遊出發日
        前一日即八十七年八月七日，被迫另繳交五十二萬元予長安旅行社，致使原
        告受有五十二萬元之損害。
  （三）原告出發至瑞士後，始發現被告己○○亦侵占部分團費及系爭音樂會門票費
        用，未依約定繳納多筆住宿費、餐費及旅遊活動費用，致使原告需再次付款
        ，金額達瑞士法郎六千一百五十八點二元，折合新臺幣（下同）為十四萬三
        千九百二十七元；又因被告己○○亦侵占系爭音樂會十六人門票費用，卻未
        購買系爭音樂會門票，致使原告參加系爭音樂旅遊團之目的盡失，遭受極大
        之精神損害，原告已將未隨團出遊之訴外人連錦碧、洪櫻芬二人所繳交之音
        樂會門票錢退還予該二人，故原告因被告此部分之共同侵權行為，受有十六
        人音樂會門票費用十四萬八千八百元之財產上損害。
  （四）被告辛○○以被告己○○之夫自稱，於被告己○○謊稱為長安旅行社人員招
        攬代辦原告旅遊行程時，亦持其偽造之長安旅行社人員名片為幫助行為，應
        認有共同侵權行為之關係，為此依侵權行為損害賠償請求權，請求被告連帶
        賠償八十一萬二千七百二十七元，及自起訴狀繕本送達翌日起至清償日止，
        按週年利率百分之五計算之利息。
  三、證據：提出國外旅遊契約書、簽帳單、臺灣臺北地方法院檢察署檢察官八十八
      年度偵緝字第七一０號、八十八年度偵緝字第八０二號起訴書、本院八十八年
      度訴字第一六八四號刑事判決節本、己○○之傳真函、帳單、收據、少女峰登
      頂證書、證明書、存摺明細節本、曾菊貞書信、信用卡對帳單、花旗信用卡帳
      單明細、報紙（以上均影本）等件為證。
乙、被告方面：
    被告均經合法通知，未於言詞辯論期日到場，亦未提出書狀作何聲明或陳述。
    理      由
一、按選定當事人之制，旨在求取共同訴訟程序之簡化，苟多數當事人所主張之主要
    攻擊或防禦方法相同，已足認有簡化訴訟程序之作用，而具有法律上之共同利益
    ，即得由其中選定一人或數人為全體起訴或被訴，所謂有共同利益者，乃指於訴
    訟結果有影響之爭點，對於多數人均有利害關係者而言，最高法院七十六年度臺
    再字第六號、八十七年度臺上字第二九一七號分別著有判決要旨可資參考。經查
    本件當事人乙○○、巳○○、癸○○、庚○○、壬○○、丑○○、戊○○、丙○○、甲○○、寅○○、丁○○、子○○、辰○○及卯○○等人係主張被告侵占其
    等繳交之系爭旅遊團團費及音樂門票費用，而為侵權行為損害賠償請求，其多數
    人即屬有共同利益，自得於起訴後選定乙○○為當事人，合先敘明。
二、按訴狀送達後，原告不得將原訴變更或追加他訴。但有下列各款情形之一者，不
    在此限：一、被告同意者。二、請求之基礎事實同一者。三、擴張或減縮應受判
    決事項之聲明者。四、因情事變更而以他項聲明代最初之聲明者。五、該訴訟標
    的對於數人必須合一確定時，追加其原非當事人之人為當事人者。六、訴訟進行
    中，於某法律關係之成立與否有爭執，而其裁判應以該法律關係為據，並求對於
    被告確定其法律關係之判決者。七、不甚礙被告之防禦及訴訟之終結者，民事訴
    訟法第二百五十五條第一項定有明文。經查，本件原告於八十八年十二月九日刑
    事附帶民事訴訟起訴狀所載之訴之聲明原為「被告長安旅行社與被告己○○應連
    帶賠償原告瑞士法郎一萬一千九百零八點二元、新臺幣六十四萬七千二百元，及
    自起訴狀繕本送達之翌日起至清償日止，按週年利率百分之五計算之利息。如為
    瑞士法郎，應依償還時瑞士法郎兌換新臺幣之匯率，換算為新臺幣予以償還。」
    ，嗣於九十一年二月五日原告撤回對被告長安旅行社之起訴，追加被告辛○○，
    與被告己○○列為共同被告，並變更訴之聲明為「被告應連帶給付新臺幣（下同
    ）八十一萬五千八百六十七元，及自起訴狀繕本送達翌日起至清償日止，按週年
    利率百分之五計算之利息。」，雖為變更原訴，並為訴之追加。惟原告前後二次
    損害賠償請求之主張，均源於同一侵權行為，兩者請求之基礎事實同一，且不甚
    礙被告之防禦及訴訟之終結，並有助於一次解決紛爭，揆諸前揭法條，應予准許
    。另查，原告嗣於九十一年六月二十一日本院言詞辯論期日中，聲明更正為「被
    告應連帶給付八十一萬二千七百二十七元，及自起訴狀繕本送達翌日起至清償日
    止，按週年利率百分之五計算之利息。」，其此部分主張係屬聲明之減縮，參酌
    前開說明，並無不合，亦應准許之。
三、本件被告己○○、辛○○均經合法通知，未於言詞辯論期日到場，無民事訴訟法
    第三百八十六條所列各款情形，依原告之聲請，由其一造辯論而為判決。
四、原告起訴主張被告共同侵占原告所繳交之團費每人九萬一千元，每人音樂會門票
    九千三百元，致使原告於該次旅遊出發日前一日被迫另繳交五十二萬元予長安旅
    行社，而受有五十二萬元之損害；並於瑞士當地再次付款繳交多筆住宿費、餐費
    及旅遊活動費用，而受有共計瑞士法郎六千一百五十八點二元，折合新臺幣（下
    同）為十四萬三千九百二十七元之損害；另被告共同侵占系爭音樂會門票費用，
    亦使原告每人受有九千三百元損害等事實，業據其提出國外旅遊契約書、簽帳單
    、臺灣臺北地方法院檢察署檢察官八十八年度偵緝字第七一０號、八十八年度偵
    緝字第八０二號起訴書、本院八十八年度訴字第一六八四號刑事判決節本、己○○之傳真函、帳單、收據、少女峰登頂證書、證明書、存摺明細節本、曾菊貞書
    信、信用卡對帳單、花旗信用卡帳單明細、報紙等件為證，核屬相符，被告己○○、辛○○均已於相當時期受合法之通知，既未於言詞辯論期日到場，亦未提出
    準備書狀爭執，本院審酌上開證物，認原告之主張，堪信為真實。
五、按因故意或過失，不法侵害他人之權利者，負損害賠償責任；數人共同不法侵害
    他人之權利者，連帶負損害賠償責任；負損害賠償責任者，除法律另有規定或契
    約另有訂定外，應回復他方損害發生前之原狀。因回復原狀而應給付金錢者，自
    損害發生時起，加給利息，民法第一百八十四條第一項前段、第一百八十五條第
    一項前段、第二百一十三條第一、二項分別定有明文。經查：
（一）本件被告共同侵占原告所繳交之旅遊團費、音樂會門票費用，致原告受有損害
      ，被告就其共同不法侵害原告權利之行為，自應負連帶損害賠償責任，則原告
      就其所受損害即出發前另行繳交之五十二萬元，於瑞士當地再行付款之住宿費
      、餐費及旅遊活動等費用，合計瑞士法郎六千一百五十八點二元，折合新臺幣
      （下同）十四萬三千九百二十七元，及系爭音樂會十四人門票費用十三萬零二
      百元，合計七十九萬四千一百二十七元部分，依據侵權行為損害賠償請求權，
      請求被告回復原狀，返還該部分金額，並僅請求自起訴狀繕本送達翌日即八十
      九年九月二十八日起至清償日止，按週年利率百分之五加計法定利息，洵屬有
      據，應予准許。
（二）至於原告另行主張因其已將未隨團出遊之訴外人連錦碧、洪櫻芬所繳交之音樂
      會門票費用退還予該二人，被告共同侵占該部分音樂會門票費用一萬八千六百
      元，原告亦受有該部分財產上損害一情，雖據其提出國外旅遊契約書、臺灣臺
      北地方法院檢察署檢察官八十八年度偵緝字第七一０號、八十八年度偵緝字第
      八０二號起訴書、本院八十八年度訴字第一六八四號刑事判決節本、己○○之
      傳真函、存摺明細節本等件為證。惟就訴外人連錦碧、洪櫻芬音樂會門票費用
      一萬八千六百元部分而言，因被告共同侵權行為而受有損害之人為訴外人連錦
      碧、洪櫻芬，非原告，則就被告此部分侵權行為而有損害賠償請求權之人自當
      為訴外人連錦碧、洪櫻芬，非原告；原告縱使已將系爭音樂會門票費用一萬八
      千六百元退還予訴外人連錦碧、洪櫻芬，該退還款項行為仍僅係原告與訴外人
      連錦碧、洪櫻芬間之內部關係，原告縱使受有此一萬八千六百元之損害，亦非
      基於被告之共同侵權行為，原告自不因此成為此部分侵權行為損害賠償請求權
      人。本件原告既非此部分侵權行為損害賠償請求權人，則原告依侵權行為損害
      賠償請求權，請求被告連帶賠償此部分一萬八千六百元之損害，於法未合，殊
      非所許。
六、從而，原告依侵權行為損害賠償請求權，請求被告連帶給付七十九萬四千一百二
    十七元，及自起訴狀繕本送達翌日即八十九年九月二十八日起至清償日止，按週
    年利率百分之五計算之利息為有理由，應予准許；逾此部分之請求，洵屬無據，
    應予駁回。
七、結論：本件原告之訴一部為有理由，一部為無理由，依民事訴訟法第三百八十五
    條第一項前段、第七十九條但書、第八十五條第二項，判決如主文。
中　　　華　　　民　　　國　　九十一　　年　　　六　　　月　　二十八　　日
                            臺灣臺北地方法院民事第一庭
                                            審判長法　　　官  張靜女
                                                  法　　　官  蕭胤瑮
                                                  法　　　官　雷淑雯
右為正本係照原本作成
如對本判決上訴，須於判決送達後廿日內向本院提出上訴狀
中　　　華　　　民　　　國　　九十一　　年　　　六　　　月　　二十八　　日
　　　　　　　　　　　　　　　　　　　　　　　　　法院書記官　高秋芬
